# 1 元名义购买少数股东股权个别报表及合并报表处理

提问人：小月亮 1874 时间：2022-07-01 11:47:20
陈老师您好：
资料： 21 年 2 月甲公司由A和B共同发起设立， A公司认缴 240 万持有甲60%股权，B公司认缴 160 万持有甲40%股权， 21 年底甲公司净资产为-72万， 22 年底 6 月底甲公司净资产-80万，截止 22 年 6 月，双方只有A实际缴纳 50 万实收资本；
22 年 5 月A、B双方签订合同，A公司以 1 元名义收购B公司40%的股权，由于公司设立期间一直由A公司经营管理， 21 年当年经营亏损的利润 122 万中，按比例计算B公司应负担的48.8万 ，AB双方同意B公司承担该亏损48.8万，并将款付给甲公司，视同B已经全额缴纳目标公司甲注册资本，且 22 年经营亏损全部由A公司承担；
疑问： 1 、可否判断 21 年底已经收购了甲公司少数股东股权；
2 、通常名义购买少数股东股权个别报表按所购份额的公允价值入账，与所付对价 1 元的差调整资本公积；合并报表所购的少数股东按成立日持续计量的净资产份额与长投的差调资本公积；但是由于目标公司的净资产是负数（假设没有评估增值=公允=账面），那此种情况个别报表怎么处理，合并报表怎么处理呢。
恳请陈老师指导，谢谢您。

回答人：chenyiwei
这个问题首先要明确的是：由于少数股东一直未履行出资义务，在这种情况下是否存在少数股权？即，该子公司的累计亏损是否应100%归属于母公司？
在此前实缴比例与认缴比例不一致时，鉴于该子公司处于累计亏损状态，少数股东也没有缴纳出资的意愿，因此需谨慎考虑该子公司是否实际上是母公司的全资子公司，无少数股权？如果该判断成立，则该交易不属于收购少数股权，所支付的 1 元名义价款应计入损益（营业外支出）。
如果少数股东有义务且有能力承担其40%亏损份额的（本案例中这种可能性不大），则此前按累计亏损的40%确认少数股东权益，到 1 元支付后按购买少数股权，在合并报表层面冲减权益处理。

提问人：genghuiming 时间：2022-07-06 20:10:23
补充请教一下，如果A和B分别对甲公司出资 83 万和 17 万，但是协议约定占有的股权比例是70%和30%，截止到目前甲公司的实收资本是 100 万，累计亏损为 40 万，甲公司净资产是 60 万，这时候A打算以 1 元的名义价格购买B公司的全部少数股权，A公司单家报表上的长期股权投资应该是 1 元还是 17 万元呢？合并层面是确认资本公积还是营业外收入呢？

回答人：chenyiwei
首先要明确出资比例与股权比例不一致的原因，从头开始审视相关的会计处理问题。